---
title: "Model for total aerial volume"
date: today
author: Amaël Le Squin
date-format: iso
filters:
  - fontawesome
  - siunitx-quarto
  - imagify
imagify:
  header-includes: |
    \usepackage{pgfplots}
    \pgfplotsset{compat=1.18}
    \usepgfplotslibrary{fillbetween}
    \usetikzlibrary{positioning}
    \usetikzlibrary{calc}
  pdf-engine: lualatex
pdf-engine: lualatex
keep-tex: true
execute:
  error: true
  echo: false
  warning: false
  message: false
bibliography: ./centralised_bibliography/references.bib
lightbox:
  match: auto
css: style.css
knitr:
  opts_chunk: 
    dev: ragg_png
    crop: null
    out.width: "70%"
    fig.width: 6
    fig.asp: 0.618
    fig.align: "center"
format:
  html:
    toc: true
    include-in-header: mathjax.html
    code-fold: true
    df-print: paged
    number-sections: true
    theme:
      light: cerulean
      dark: darkly
    margin: 5% 0;
  pdf:
    mathspec: true
    include-in-header:
      - text: |
          \usepackage{unicode-math}
---

<!--------------------------------------------------------------------------------------->
<!---------------------------------    NEW COMMANDS    ---------------------------------->
<!--------------------------------------------------------------------------------------->

<!-- Datasets -->
\newcommand{\Ed}{\mathscr{E}} <!-- Emerge dataset -->
\newcommand{\Fd}{\mathscr{F}} <!-- French NFI dataset -->

<!-- Maths -->
\newcommand{\Vbft}{V_{\text{bft}}}
\newcommand{\Vtot}{V_{\text{tot}}}
\newcommand{\Ftot}{F_{\text{tot}}}
\newcommand{\Vcrown}{V_{\text{crown}}}

\newcommand{\tb}{\symbfup{\vartheta_b}}
\newcommand{\tc}{\symbfup{\vartheta_c}}

\newcommand{\Sigmabf}{\symbfup{\Sigma}}
\newcommand{\sigpow}{\sigma_{\text{pow}}}

\newcommand{\hdec}{h_{\text{dec}}}

<!--------------------------------------------------------------------------------------->
<!---------------------------------    MAIN R CODES    ---------------------------------->
<!--------------------------------------------------------------------------------------->

```{r}
#| output: false

#### Clear space and load packages
rm(list = ls())
graphics.off()

options(max.print = 500)

library(data.table)
library(MetBrewer)
library(bayesplot)
library(cmdstanr)
	register_knitr_engine(override = TRUE)
library(stringi)
library(inventR)
library(interp)
library(gt)

#### Tool functions
## Load functions
source("./toolFunctions.R")

## Predictions
predictions = function(sp, speciesName_sci, stanData_gen, Nbft, Ntot, flopp_dt, tot_dt,
	n_chains = 4, woodstock_seed = 1969 - 08 - 18)
{
	## Generate quantities for bole volume
	flopp_genQ = cmdstan_model("../../gohon_florence/florence-genQ_gamma.stan")
	fit_flopp = readRDS(paste0("../../gohon_florence/", sp, "/florence-gamma_heterosked.rds"))

	stanData_gen$N = Nbft # Add the corresponding N
	stanData_gen$circumference_m = flopp_dt[(type == "ajust"), c13] # Add the corresponding circumference
	stanData_gen$height = flopp_dt[(type == "ajust"), htot] # Add the corresponding height

	sim_flopp = flopp_genQ$generate_quantities(fit_flopp, data = stanData_gen,
		seed = woodstock_seed, parallel_chains = min(n_chains, 4))

	Vpred_bft = apply(X = sim_flopp$draws("sim_bole"), MARGIN = 3, FUN = mean)
	rm(sim_flopp, fit_flopp)
	
	## Generate quantities for total volume
	filename = paste0("01_", stri_replace(str = speciesName_sci, regex = " ", replacement = "-"))
	fit_tot = readRDS(paste0("./test_models_vtot/results/", filename, ".rds"))
	tot_genQ = cmdstan_model("./test_models_vtot/01-genQ.stan")

	stanData_gen$N = Ntot # Add the corresponding N
	stanData_gen$circumference_m = tot_dt[, circumference_m] # Add the corresponding circumference
	stanData_gen$height = tot_dt[, height] # Add the corresponding height

	sim_tot = tot_genQ$generate_quantities(fit_tot, data = stanData_gen,
		seed = woodstock_seed, parallel_chains = min(n_chains, 4))

	Vpred_tot = apply(X = sim_tot$draws("Vpred"), MARGIN = 3, FUN = mean)
	rm(sim_tot, fit_tot)

	return (list(Vbft = Vpred_bft, Vtot = Vpred_tot));
}

## Function to reshape the coefficients that are in JSON list style
reshape_coeff = function(coeff_dt, ls_facteurs)
{
	ls_json_coeff = vector(mode = "list", length = coeff_dt[, .N])
	ls_json_facteur = vector(mode = "list", length = coeff_dt[, .N])

	for (i in seq_along(ls_json_coeff))
	{
		ls_json_coeff[[i]] = as.data.table(jsonlite::fromJSON(coeff_dt[i, coefficients]))
		if (coeff_dt[i, !is.na(facteurs)])
		{
			ls_json_facteur[[i]] = as.data.table(jsonlite::fromJSON(coeff_dt[i, facteurs]))
		} else {
			ls_json_facteur[[i]] = data.table(matrix(data = NA, nrow = 1, ncol = length(ls_facteurs)))
			setnames(ls_json_facteur[[i]], ls_facteurs)
		}
	}

	ls_json_coeff = rbindlist(l = ls_json_coeff, fill = TRUE)
	setcolorder(x = ls_json_coeff, neworder = paste0("coef", seq_len(ncol(ls_json_coeff))))

	ls_json_facteur = rbindlist(l = ls_json_facteur, fill = TRUE)

	detect_years = stri_locate_all(str = coeff_dt[, periode], regex = "[[:digit:]]+")
	coeff_dt[, c("year_begin", "year_end") := .(-Inf, +Inf)]

	for (i in seq_len(coeff_dt[, .N]))
	{
		detect_years = stri_locate_all(str = coeff_dt[i, periode], regex = "[[:digit:]]+")[[1]]
		years = as.integer(stri_sub(str = coeff_dt[i, periode], from = detect_years))
		if (length(years) == 1) # This will be WRONG in the case (,2014] where it is the upper limit that is set up!
			coeff_dt[i, year_begin := years]

		if (length(years) == 2)
			coeff_dt[i, c("year_begin", "year_end") := as.list(years)]
	}

	coeff_dt = cbind(coeff_dt, ls_json_coeff, ls_json_facteur)

	coeff_dt[, c("periode", "facteurs", "coefficients") := NULL]
	return(coeff_dt)
}

```

```{r}
#### Load datasets
## Emerge
# Path
os = Sys.info()[['sysname']]
mnt_point = "/mnt/local_share/"
if (os == "Linux" || os == "Darwin")
{
	if (!dir.exists(mnt_point))
		stop(paste0("The mounting point <", mnt_point, "> does not exist"))
} else if (os == "Windows") {
	stop("TO DO!!! No idea how that works on Windows!")
} else {
	stop(paste("Unknown Operating System:", os))
}

path_data = paste0(mnt_point, "/data/")
if (!dir.exists(path_data))
	stop(paste0("Folder <", path_data, "> does not exist! Did you run 01_prepare_data.qmd?"))

opt = "_inra"

# Loading Emerge data
inra = readRDS(paste0(path_data, "nfi-inra_dt", opt, ".rds"))
inra = inra[, .(speciesName_sci, tree_id = unique_id, fct_type, year, circumference_m, height, bole_volume_m3, total_volume_m3)]
setkey(inra, speciesName_sci)

# Loading Swiss data
swiss = readRDS(paste0(mnt_point, "data/switzerland.rds"))
swiss = swiss[, .(speciesName_sci, tree_id, fct_type, year, circumference_m, height,
	bole_volume_m3, total_volume_m3)]
setkey(swiss, speciesName_sci)

## Modern Emerge data
emerge = readRDS(paste0(mnt_point, "data/emerge_2009-2010.rds"))
emerge[, year := as.integer(stri_replace_all(str = dataset, replacement = "", regex = "emerge_"))]
emerge = emerge[, .(speciesName_sci, tree_id, fct_type, year, circumference_m, height,
	bole_volume_m3 = bole_volume_conic_m3, total_volume_m3)]
```

```{r}
#### Merge Emerge Oudin and modern with Swiss data
full_data = rbindlist(l = list(
	emerge = emerge,
	inra = inra,
	swiss = swiss),
	idcol = "dataset")

full_data[, year := as.integer(year)]

## Set up three types of colours
# Functional type colour
full_data[, fct_col := ifelse(fct_type == "broadleaf", "#E76254", "#1E466E")]

# Dataset type colour
full_data[dataset == "emerge", orig_col := "#E76254"]
full_data[dataset == "inra", orig_col := "#F7AA58"]
full_data[dataset == "swiss", orig_col := "#1E466E"]

# Dataset and functional type colour
full_data[dataset == "emerge", both_col := ifelse(fct_type == "broadleaf", "#E76254", "#1E466E")]
full_data[dataset == "inra", both_col := ifelse(fct_type == "broadleaf", "#F7AA58", "#528FAD")]
full_data[dataset == "swiss", both_col := ifelse(fct_type == "broadleaf", "#FFE6B7", "#AADCE0")]

ls_cols = c("#E76254", "#1E466E", "#F7AA58", "#528FAD", "#FFE6B7", "#AADCE0")
names(ls_cols) = paste(rep(c("emerge", "inra", "swiss"), each = 2), c("broadleaf", "conifer"), sep = "-")

## Set keys
# setkey(full_data, dataset, fct_type)
setkey(full_data, "speciesName_sci")

## Add ratios
full_data[, r_log := log(total_volume_m3/bole_volume_m3)] # Kind of Longuetaud ratio
full_data[, r_longuetaud := total_volume_m3/bole_volume_m3 - 1] # Longuetaud ratio
full_data[, r_zhou := bole_volume_m3/total_volume_m3] # Zhou ratio

## Add other variables
full_data[, formTot := total_volume_m3/(circumference_m^2*height)*4*pi*(1 - 1.3/height)^2]

# for (dt in full_data[, unique(dataset)])
# {
# 	for (ty in full_data[, unique(fct_type)])
# 	{
# 		plot(full_data[.(dt, ty), circumference_m], full_data[.(dt, ty), log(total_volume_m3)],
# 			col = full_data[.(dt, ty), both_col], pch = 19, cex = 0.5, xlab = "Circumference",
# 			ylab = "Total volume", axes = FALSE, main = paste(dt, ty))
# 		axis(1)
# 		axis(2, las = 1)
# 		abline(v = 0.07*pi, lty = "dashed", lwd = 0.8, col = "#A2A8A4")
# 	}
# }
```

```{r}
#### Get NFI database
db = connect_db()

check_dt = exec_req(conn = db,
	req = "
	SELECT DISTINCT
		tree_dt.NPP AS plot_id, tree_dt.A AS tree_id, tree_dt.ESS AS species_code,
		tree_dt.C13 AS circumference_m, tree_dt.HTOT AS height, tree_dt.HDEC AS taper_height,
		CASE
			WHEN tree_dt.DECOUPE = '0' THEN
				'FALSE'
			ELSE
				'TRUE'
		END AS is_tapered,
		tree_dt.V AS bole_volume_m3, u_tree_dt.u_v0 AS total_volume_m3

	FROM
		inv_exp_nm.g3arbre AS tree_dt

		LEFT JOIN inv_exp_nm.u_g3arbre AS u_tree_dt
		ON u_tree_dt.NPP = tree_dt.NPP AND u_tree_dt.A = tree_dt.A

	WHERE
		tree_dt.SIMPLIF = '0'

	ORDER BY
		tree_dt.NPP, tree_dt.A;",
	DT = TRUE)

disconnect_db(db)

## Compute Florence's taper height
check_dt[, is_tapered := as.logical(is_tapered)]
check_dt[, taper_height_flo := taper_height]
check_dt[!(is_tapered), taper_height_flo := height]

## Get species list
species_dt = unique(readRDS(paste0(path_data, "species_dt.rds"))[!is.na(species_code_nfi),
	.(species_code_nfi, speciesName_sci)])

aa = unique(species_dt$species_code_nfi)
bb = unique(check_dt$species_code)
bb[which(!(bb %in% aa))]
rm(aa, bb)

## Add species' scientific name
check_dt = merge.data.table(check_dt, species_dt, by.x = "species_code", by.y = "species_code_nfi")

## Remove bole volumes that are zeros (102 concerned trees)
check_dt = check_dt[bole_volume_m3 > 0]
```

```{r}
#### Reading Florence data
florence_dt = readRDS("../../gohon_florence/arbComp.rds")
setkey(florence_dt, "ess")
essences = c("02", "03", "11", "51", "09", "62", "05", "64", "52", "10", "61", "12", "17",
	"06", "53", "31", "25", "21", "14", "13", "24", "54", "15", "22", "73", "20", "41", "72",
	"18", "33", "63", "40", "04", "58", "07", "74", "19", "38", "56", "08", "65", "57", "32",
	"27", "67", "28", "26", "39") # Essences selectionnées par Florence
```

```{r}
#### Get coefficients to compute Morneau's bole volume
db = connect_db()

coeff_dt_3 = exec_req(conn = db,
	req = "
	SELECT
		ess, periode, facteurs, coefficients,
	CASE
		WHEN t.id_type_tarif = 10
		THEN 'hdec/(hdec + k)'
		WHEN t.id_type_tarif = 11
		THEN '(hdec/(hdec + k))^(1 + rho)'
		WHEN t.id_type_tarif = 12
		THEN 'hdec'
		WHEN t.id_type_tarif = 13
		THEN 'log(hdec/h)'
		WHEN t.id_type_tarif = 14
		THEN 'log(hdec)'
	END AS f
	FROM
		prod_exp.tarifs t
	INNER JOIN
		prod_exp.ess_tarif ess
	ON
		ess.id_type_tarif = t.id_type_tarif AND ess.id_tarif = t.id_tarif
	WHERE
		t.id_type_tarif BETWEEN 10 AND 14;",
	DT = TRUE)

disconnect_db(db)

coeff_dt_3 = reshape_coeff(coeff_dt = coeff_dt_3, ls_facteurs = "decoupe")
setkey(coeff_dt_3, "ess")
setnames(x = coeff_dt_3, old = c(paste0("coef", 1:9)),
	new = c("alpha", "beta", "gamma", "eta", "f_max", "k", "rho", "delta", "epsilon"))
	# alpha -> coef 1 etc verified

## Check that each species has only one epsilon
unique(coeff_dt_3[, unique(epsilon), by = ess][, .N, by = ess][, N])

## Add is_taper column, which is decoupe
coeff_dt_3[, is_taper := FALSE]
coeff_dt_3[decoupe == 1, is_taper := TRUE]
coeff_dt_3[is.na(decoupe), is_taper := NA]

setkey(coeff_dt_3, ess, is_taper)
setcolorder(coeff_dt_3)
```

<!--------------------------------------------------------------------------------------->
<!---------------------------------    MAIN CONTENT    ---------------------------------->
<!--------------------------------------------------------------------------------------->

## Introduction
Dans ce document, je paramétrise des modèles simples de volume aérien total (ci-après, volume total, je zap le terme 'aérien'). Ensuite, je vérifie sur la base de donnée IFN si l'ordre des volume est bien respecté, $\Vbft < \Vtot$. Enfin, je fais une comparaison de modèle via $\Delta \text{ELPD}$ [@Vehtari2017]. Les tests ne sont fait que pour deux essences: *Fagus sylvatica* et *Pseudotsuga menziesii*.

## Entraînement des modèles

### Test 1: facteur de forme

Le modèle `./test_models_vtot/01.stan` modélise le facteur de forme total, $\Ftot$, que j'appellerais facteur de forme par la suite (total est sous-entendu dans ce document). J'ai donc:

$$
\begin{aligned}
	\Ftot &\sim \Gamma(\mu, \sigma^2) \\
	\mu &= \exp(\beta_1 c + \beta_2 h) - \alpha \\
	\sigma &= \sigma_0 (c^2 h)^{\sigpow},
\end{aligned}
$$
où $\alpha$ est une constante forçant $\mu = 0$ pour $(c, h) = (0, 0)$ ($\alpha = -1$ si variables explicatives non standardisées).

```{r}
## Test 1
model = cmdstan_model("./test_models_vtot/01.stan")
n_chains = 4

ls_species = c( "Fagus sylvatica", "Pseudotsuga menziesii")
pathname = "./test_models_vtot/results/"

for (selected_sp in ls_species)
{
	stanData = list(
		N = full_data[speciesName_sci == selected_sp, .N],
		circumference_m = full_data[speciesName_sci == selected_sp, circumference_m],
		height = full_data[speciesName_sci == selected_sp, height],
		total_volume_m3 = full_data[speciesName_sci == selected_sp, total_volume_m3]
	)

	filename = paste0("01_", stri_replace(str = selected_sp, regex = " ", replacement = "-"))
	
	if (!file.exists(paste0(pathname, filename, ".rds")))
	{
		fit = model$sample(data = stanData, chains = n_chains, parallel_chains = min(n_chains, 4),
			max_treedepth = 12)
			
		fit$save_output_files(dir = pathname, basename = filename, random = FALSE)
		saveRDS(fit, paste0(pathname, filename, ".rds"))
	} else {
		fit = readRDS(paste0(pathname, filename, ".rds"))
	}

	Vpred = apply(X = fit$draws("Vpred"), MARGIN = 3, FUN = mean)

	# Plot observed vs predicted volume
	plot(Vpred, stanData$total_volume_m3, pch = 19, cex = 0.5, col = "#FAB255",
		xlab = "Predictions", ylab = "Observations", axes = FALSE)
	axis(1)
	axis(2, las = 1)
	abline(a = 0, b = 1, lwd = 3, col = "#CD212A")

	## Plot predicted volume vs circumference
	plot(stanData$circumference_m, Vpred, pch = 19, cex = 0.5, col = "#FAB255",
		xlab = "Circumference", ylab = "Predicted volume", axes = FALSE)
	axis(1)
	axis(2, las = 1)
	points(stanData$circumference_m, stanData$total_volume_m3, pch = 19, cex = 0.1, col = "#0F7BA2")

	rm(fit)
}
```

```{r}
#### Predict on the database
for (selected_sp in ls_species)
{
	sp = check_dt[speciesName_sci == selected_sp, unique(species_code)]
	filename = paste0("01_", stri_replace(str = selected_sp, regex = " ", replacement = "-"))

	stanData_gen = list(
		N_new = check_dt[speciesName_sci == selected_sp, .N],
		
		circumference_m_new = check_dt[speciesName_sci == selected_sp, circumference_m],
		taper_height_flo = florence_dt[sp][(type == "ajust"), hdecro],
		taper_height_flo_new = check_dt[speciesName_sci == selected_sp, taper_height_flo],
		height_new = check_dt[speciesName_sci == selected_sp, height],
		bole_volume_m3_new = check_dt[speciesName_sci == selected_sp, bole_volume_m3],
		total_volume_m3 = full_data[speciesName_sci == selected_sp, total_volume_m3],
		total_volume_m3_new = check_dt[speciesName_sci == selected_sp, total_volume_m3]
	)

	if (!file.exists(paste0(pathname, filename, "_pred.rds")))
	{
		aa = predictions(sp, selected_sp, stanData_gen, flopp_dt = florence_dt[sp],
			tot_dt = full_data[speciesName_sci == selected_sp],
			Nbft = florence_dt[sp][(type == "ajust"), .N],
			Ntot = full_data[speciesName_sci == selected_sp, .N])
		
		saveRDS(aa, paste0(pathname, filename, "_pred.rds"))
	} else {
		aa = readRDS(paste0(pathname, filename, "_pred.rds"))
	}

	# Plot Vallet predicted vs mine predicted total volume
	plot(stanData_gen$total_volume_m3_new, aa$Vtot, pch = 19, cex = 0.5, col = "#FAB255",
		xlab = "Predictions (Vallet)", ylab = "Predictions (mine)", axes = FALSE)
	axis(1)
	axis(2, las = 1)
	abline(a = 0, b = 1, lwd = 3, col = "#CD212A")
	
	# Plot Morneau predicted vs mine predicted bole volume
	plot(stanData_gen$bole_volume_m3_new, aa$Vbft, pch = 19, cex = 0.5, col = "#FAB255",
		xlab = "Predictions (Morneau)", ylab = "Predictions (mine)", axes = FALSE)
	axis(1)
	axis(2, las = 1)
	abline(a = 0, b = 1, lwd = 3, col = "#CD212A")
	
	# Plot observed vs predicted volume
	plot(aa$Vbft, aa$Vtot, pch = 19, cex = 0.5, col = "#FAB255",
		xlab = "Predicted bole volume", ylab = "Predicted total volume", axes = FALSE)
	axis(1)
	axis(2, las = 1)
	abline(a = 0, b = 1, lwd = 3, col = "#CD212A")

	if (any(aa$Vtot < aa$Vbft))
	{
		points(aa$Vbft[aa$Vtot < aa$Vbft], aa$Vtot[aa$Vtot < aa$Vbft], pch = 21,
			col = "black", bg = "#DD5129", cex = 0.2)
		print(paste("Arghh", round(100*sum(aa$Vtot < aa$Vbft)/length(aa$Vtot), 2), "% dissidents"))
	}

	# pgf_dt = data.table(vbft = aa$Vbft, vtot = aa$Vtot, is_dissident = ifelse(aa$Vtot < aa$Vbft, 1, 0))
	# fwrite(pgf_dt, "../../../subventions/2025-ademe_graine/niko_doc/data/douglas.csv")
}

# smb://del1509n015/SAUVEGARDES_EXPERTISE
# ale-squin/work

selected_sp = "Pseudotsuga menziesii"
ind = check_dt[speciesName_sci == selected_sp][, which(bole_volume_m3 > 20)]
# check_dt[speciesName_sci == selected_sp][ind]

# plot(stanData_gen$bole_volume_m3_new, aa$Vbft, pch = 19, cex = 0.5, col = "#FAB255",
# 	xlab = "Predictions (Morneau)", ylab = "Predictions (mine)", axes = FALSE)
# axis(1)
# axis(2, las = 1)
# abline(a = 0, b = 1, lwd = 3, col = "#CD212A")
# abline(h = aa$Vbft[ind], lwd = 0.5, col = "#A5A9A1")
# abline(v = check_dt[speciesName_sci == selected_sp][ind, bole_volume_m3], lwd = 0.5, col = "#A5A9A1")

# c = check_dt[speciesName_sci == selected_sp][ind, circumference_m]
# h = check_dt[speciesName_sci == selected_sp][ind, height]
# hdec = check_dt[speciesName_sci == selected_sp][ind, taper_height] # Here same as hdec'!
# all(check_dt[speciesName_sci == selected_sp][ind, is_tapered])

# ## Manyally predict Vbft, with average coeffcients
# myF = exp(-0.82 - 0.02*c - 2.61*sqrt(c)/hdec - 0.08*sqrt(hdec)/(c^2*h) + 0.25*(1 - hdec/h))
# myF*c^2*h/(4*pi*(1 - 1.3/h)^2)

# moF = 0.089 - 0.036*c + 0.48*sqrt(c)/h + 0.39*hdec/(hdec + 5.24) + 0.0014/c
# moF*c^2*h/(4*pi*(1 - 1.3/h)^2)
# 0.2*c^2*h/(4*pi*(1 - 1.3/h)^2)

# florence_dt["64", range(c13)]
# florence_dt["64", range(htot)]
# florence_dt["64", range(hdecro)]

# bounds = unique(florence_dt["64"][, .(fnew_bft_min, fnew_bft_max, f_bft_lim)])
# params = coeff_dt_3["64", .(ess, is_taper, alpha, beta, gamma, f_max, k, rho, delta, epsilon)]
# if (is.na(params$rho))
# 	params$rho = 1
# pred_morneau = params[.(sp, NA), alpha] +
# 	params[.(sp, NA), beta]*c +
# 	params[.(sp, NA), gamma]*sqrt(c)/h +
# 	params[.(sp, NA), f_max]*hdec/(hdec + params[.(sp, NA), k]) +
# 	params[.(sp, NA), delta]*1/c^params[.(sp, NA), epsilon]

# pred_morneau = pmax(pred_morneau, bounds[1, fnew_bft_min])
# pred_morneau = pmin(pred_morneau, bounds[1, fnew_bft_max])
# c^2*h/(4*pi) * pmin(pred_morneau/(1 - 1.3/h)^2, bounds[1, f_bft_lim])
```

#### Heatmaps

Heatmap du douglas dans l'espace circonférence--hauteur.

```{r}
qq = unique(florence_dt[sp][type == "ajust", .(circumference_m = c13, height = htot, bole_volume_m3 = vbft)])
check_dt[speciesName_sci == selected_sp, Vpred_bft := aa$Vbft]
check_dt[speciesName_sci == selected_sp, Vpred_tot := aa$Vtot]
ss = unique(check_dt[speciesName_sci == selected_sp][, .(circumference_m, height, bole_volume_m3,
	Vpred_bft, Vpred_tot)])

# Heatmap Vallet
si = interp(x = qq[, circumference_m], y = qq[, height], z = qq[, bole_volume_m3],
	method = "linear", duplicate = "mean")

ind = which(qq[, circumference_m > 2.5 & height > 35])
ind2 = which(ss[, circumference_m > 2.5 & height > 35])

## Extract the colours from filled.contour
nlevels = 20
levels = pretty(range(si$z, finite = TRUE), nlevels)
color.palette = colorRampPalette(met.brewer("Hiroshige", direction = -1))
col = color.palette(length(levels) - 1)

qq[, colour := col[cut(bole_volume_m3, breaks = levels, right = FALSE)]]
ss[, colour := col[cut(Vpred_bft, breaks = levels, right = FALSE)]]

ss[is.na(colour), range(Vpred_bft)] # Beyond max(levels) = 11.5
ss[is.na(colour), colour := "#CD212A"] # Beyond max(levels) = 11.5

filled.contour(si,
	plot.axes = {
		axis(1)
		axis(2, las = 1)
		contour(si, add = TRUE, lwd = 2, axes = NULL)
		# points(qq[ind, circumference_m], qq[ind, height], pch = 21,
		# 	col = "black", bg = qq[ind, colour], cex = 1.25)
		points(ss[ind2, circumference_m], ss[ind2, height], pch = 21,
			col = "black", bg = ss[ind2, colour], cex = 1.25)
		abline(h = 35, lwd = 2, col = "#A5A9A1")
		abline(v = 2.5, lwd = 2, col = "#A5A9A1")

	}, xlab = "Circumference", ylab = "Height", frame.plot = FALSE,
	xlim = 1.05*c(0, max(ss[, circumference_m], qq[, circumference_m])),
	ylim = 1.05*c(0, max(ss[, height], qq[, height])),
	color.palette = colorRampPalette(met.brewer("Hiroshige", direction = -1)),
	main = "Enveloppe données ajustement volume BFT Douglas. Points = pred Florence++ sur DB IFN"
)
```

### Test 2: ratio de @Longuetaud2013

Dans cette section, je test le ratio, $r$, définit dans @Longuetaud2013 (appelé Volume Expansion Factor, VEF dans l'article):

$$
	r = \frac{\Vtot}{\Vbft} - 1
$$
et j'utilise une distribution ??

```{r}
#| fig-cap: Heatmap du ratio de Longuetaud, $r$ dans l'espace circonférence--hauteur
#| label: fig-r_longuetaug
ls_species = full_data[, .N, by = speciesName_sci][order(speciesName_sci)][N > 300, speciesName_sci]
selected_sp = ls_species[4]
for (selected_sp in ls_species)
{
	qq = unique(full_data[selected_sp][r_zhou < 1])
	# si = interp(x = qq[, circumference_m], y = qq[, height], z = qq[, r_zhou],
	# 	method = "linear", duplicate = "mean")

	# filled.contour(si,
	# 	plot.axes = {
	# 		axis(1)
	# 		axis(2, las = 1)
	# 		contour(si, add = TRUE, lwd = 2, axes = NULL)
	# 	}, xlab = "Circumference", ylab = "Height", frame.plot = FALSE, main = selected_sp,
	# 	color.palette = colorRampPalette(met.brewer("Hiroshige", direction = -1))
	# )

	plot(qq[, circumference_m], qq[, r_zhou], pch = 19, cex = 0.5, col = qq[, orig_col],
		xlab = "Circumference", ylab = "Ratio", main = selected_sp, axes = FALSE)
	axis(1)
	axis(2, las = 1)
}

qq[r_zhou > 0.98]
```

### Test avec mon ratio
L'idée est d'appliquer ce qui a déjà été commencé:
1. Modèle pour $\Vbft$, utilisant, $c$, $h$, et $\htot$
2. Modèle pour le ratio $r = \frac{\Vbft}{\Vtot}$,  utilisant, $c$ et $h$
3. Calcul de $\Vtot = \frac{\Vbft}{r}$
Il est cependant compliqué de dériver l'incertitude sur $\Vtot$. Utiliser du bootstraping? Ceci n'est pas grave pour l'IFN, mais pour un papier c'est nécessaire je pense...

L'étape 1 est déjà faite (voir rapport soumis au CST le 27.02.2026). Il faut maintenant trouver une formule pour `r_zhou`, le ratio de bole sur total.

```{r}
# RESTART HERE
```

## Copulas
### Un regard sur les données pour la structure de dépendance.

Y'a-t-il une tail-dependence entre le volume bois-fort tige et le volume total? Si c'est *upper tail dependent*, alors il y aura des spikes dans le coin sup droit, et si c'est *lower tail dep*, alors spikes dans le coin inf gauche [@Nelsen2006, p. 216]. Je fais ça sur les rank transforms (ceci permet de transformer les données en pseudo observations du copula). Note qu'il y a des `NAs` dans les données suisse de volume bois-fort tige (`bole_volume_m3`) pour les individus ayant $dbh < 7$.

```{r}
selected_sp = "Fagus sylvatica"
full_data = full_data[!is.na(bole_volume_m3)]

data = full_data[speciesName_sci == selected_sp, .(speciesName_sci, bole_volume_m3, total_volume_m3, orig_col, dataset)]
data[, R := rank(data$bole_volume_m3)/(.N + 1)] # Divise par .N + 1 pour mettre entre 0 et 1 exclut
data[, S := rank(data$total_volume_m3)/(.N + 1)]

plot(data[, R], data[, S], xlab = "Bole rank", ylab = "Total rank",
	axes = FALSE, pch = 19, cex = 0.65, col = "#CDCDCD55")
axis(1)
axis(2)
abline(a = 0, b = 1, col = "#CD212A", lty = "dashed", lwd = 4)

full_data[, .N, by = speciesName_sci]
```

Bon bah forte dépendance positive (attendu), et peut-être une légère upper tail dep puisqu'il y a un genre de 'flèche' en haut à droite (mais ça n'est pas flagrant...). Il y a aussi une ligne bizarre qu'on voit en bas à droite... Des mesures différentes spécifiques à un jeu de donnée?

```{r}
colDT = data[, .(.N, cocol = unique(orig_col)), by = dataset]
setkey(colDT, dataset)

plot(data[, R], data[, S], xlab = "Bole rank", ylab = "Total rank",
	axes = FALSE, pch = '.', col = data[, orig_col])
axis(1)
axis(2)
abline(a = 0, b = 1, col = "#CD212A", lty = "dashed", lwd = 4)
legend(x = "topleft", legend = c("Inra", "Swiss"), fill = c(colDT["inra", cocol], colDT["swiss", cocol]))
```
Et sa mère, les deux jeux de donnée ne se chevauchent pas vraiment quand on regarde les rangs...

Pas grave, je vais tester le copula de Gumbel-Hoogaard:
$$
\exp \left[ - \Big( (-\ln(u))^\theta + (-\ln(v))^\theta \Big)^{1/\theta} \right]
$$
Ce copula ne peut représenter que des dépendances positives (Comme dans @Nelsen2006, j'utilise le mot dépendance plutôt que corrélation, qui est réservé aux dépendances linéaires). Kendall's tau est en effet compris entre 0 et 1 (voir notebook 3, p. 128, 04.03.2026):
$$
\tau = 1 - \frac{1}{\theta}, \qquad \theta \geqslant 1
$$


```{r}
plot(full_data[.(selected_sp), circumference_m], full_data[.(selected_sp), r_zhou],
	xlab = "Circumference", ylab = "Ratio",
	axes = FALSE, pch = 19, cex = 0.4, col = data[, orig_col])
axis(1)
axis(2)
legend(x = "topright", legend = c("Inra", "Swiss"), fill = c(colDT["inra", cocol], colDT["swiss", cocol]))
```

```{r}
for (selected_sp in full_data[, unique(speciesName_sci)])
{
	plot(full_data[.(selected_sp), log(circumference_m)], full_data[.(selected_sp), log(total_volume_m3)],
		xlab = "Circumference", ylab = "Total volume", main = selected_sp,
		axes = FALSE, pch = 19, cex = 0.4, col = data[, orig_col])
	abline(lm(log(total_volume_m3) ~ log(circumference_m), data = full_data[.(selected_sp)]), lwd = 4)
	axis(1)
	axis(2)
	legend(x = "topleft", legend = c("Inra", "Swiss"), fill = c(colDT["inra", cocol], colDT["swiss", cocol]))
}
```


## Check overlap species

```{r}
plot(florence_dt[.("62"), c13], florence_dt[.("62"), vbft], col = "#9D9D9D99",
	xlab = "Circumference (m)", ylab = "Bole volume (m³)", main = "", axes = FALSE, pch = 19, lwd = 0)
points(qq$circumference_m, qq$bole_volume_m3, col = qq$orig_col, pch = 19, lwd = 0, cex = 0.8)
axis(1)
axis(2, las = 1)
```