---
title: "Model for total aerial volume"
date: today
author: Amaël Le Squin
date-format: iso
filters:
  - fontawesome
  - siunitx-quarto
  - imagify
imagify:
  header-includes: |
    \usepackage{pgfplots}
    \pgfplotsset{compat=1.18}
    \usepgfplotslibrary{fillbetween}
    \usetikzlibrary{positioning}
    \usetikzlibrary{calc}
  pdf-engine: lualatex
pdf-engine: lualatex
keep-tex: true
execute:
  error: true
  echo: false
  warning: false
  message: false
bibliography: ./centralised_bibliography/references.bib
lightbox:
  match: auto
css: style.css
knitr:
  opts_chunk: 
    dev: ragg_png
    crop: null
    out.width: "70%"
    fig.width: 6
    fig.asp: 0.618
    fig.align: "center"
format:
  html:
    toc: true
    include-in-header: mathjax.html
    code-fold: true
    df-print: paged
    number-sections: true
    theme:
      light: cerulean
      dark: darkly
    margin: 5% 0;
  pdf:
    mathspec: true
    include-in-header:
      - text: |
          \usepackage{unicode-math}
---

<!--------------------------------------------------------------------------------------->
<!---------------------------------    NEW COMMANDS    ---------------------------------->
<!--------------------------------------------------------------------------------------->

<!-- Datasets -->
\newcommand{\Ed}{\mathscr{E}} <!-- Emerge dataset -->
\newcommand{\Fd}{\mathscr{F}} <!-- French NFI dataset -->

<!-- Maths -->
\newcommand{\Vbft}{V_{\text{bft}}}
\newcommand{\Vtot}{V_{\text{tot}}}
\newcommand{\Ftot}{F_{\text{tot}}}
\newcommand{\Vcrown}{V_{\text{crown}}}

\newcommand{\tb}{\symbfup{\vartheta_b}}
\newcommand{\tc}{\symbfup{\vartheta_c}}

\newcommand{\Sigmabf}{\symbfup{\Sigma}}
\newcommand{\sigpow}{\sigma_{\text{pow}}}

\newcommand{\hdec}{h_{\text{dec}}}

<!--------------------------------------------------------------------------------------->
<!---------------------------------    MAIN R CODES    ---------------------------------->
<!--------------------------------------------------------------------------------------->

```{r}
#| output: false

#### Clear space and load packages
rm(list = ls())
graphics.off()

options(max.print = 500)

library(data.table)
library(MetBrewer)
library(bayesplot)
library(cmdstanr)
	register_knitr_engine(override = TRUE)
library(stringi)
library(inventR)
library(gt)

#### Tool functions
## Load functions
source("./toolFunctions.R")
```

```{r}
#### Load datasets
## Emerge
# Path
os = Sys.info()[['sysname']]
mnt_point = "/mnt/local_share/"
if (os == "Linux" || os == "Darwin")
{
	if (!dir.exists(mnt_point))
		stop(paste0("The mounting point <", mnt_point, "> does not exist"))
} else if (os == "Windows") {
	stop("TO DO!!! No idea how that works on Windows!")
} else {
	stop(paste("Unknown Operating System:", os))
}

path_data = paste0(mnt_point, "/data/")
if (!dir.exists(path_data))
	stop(paste0("Folder <", path_data, "> does not exist! Did you run 01_prepare_data.qmd?"))

opt = "_inra"

# Loading Emerge data
inra = readRDS(paste0(path_data, "nfi-inra_dt", opt, ".rds"))
inra = inra[, .(speciesName_sci, tree_id = unique_id, fct_type, year, circumference_m, height, bole_volume_m3, total_volume_m3)]
setkey(inra, speciesName_sci)

# Loading Swiss data
swiss = readRDS(paste0(mnt_point, "data/switzerland.rds"))
swiss = swiss[, .(speciesName_sci, tree_id, fct_type, year, circumference_m, height,
	bole_volume_m3 = bole_volume_cyl_m3, total_volume_m3)]
setkey(swiss, speciesName_sci)

## Modern Emerge data
emerge = readRDS(paste0(mnt_point, "data/emerge_2009-2010.rds"))
emerge[, year := as.integer(stri_replace_all(str = dataset, replacement = "", regex = "emerge_"))]
emerge = emerge[, .(speciesName_sci, tree_id, fct_type, year, circumference_m, height,
	bole_volume_m3 = bole_volume_conic_m3, total_volume_m3)]
```

```{r}
#### Merge Emerge Oudin and modern with Swiss data
full_data = rbindlist(l = list(
	emerge = emerge,
	inra = inra,
	swiss = swiss),
	idcol = "dataset")

full_data[, year := as.integer(year)]

## Set up three types of colours
# Functional type colour
full_data[, fct_col := ifelse(fct_type == "broadleaf", "#E76254", "#1E466E")]

# Dataset type colour
full_data[dataset == "emerge", orig_col := "#E76254"]
full_data[dataset == "inra", orig_col := "#F7AA58"]
full_data[dataset == "swiss", orig_col := "#1E466E"]

# Dataset and functional type colour
full_data[dataset == "emerge", both_col := ifelse(fct_type == "broadleaf", "#E76254", "#1E466E")]
full_data[dataset == "inra", both_col := ifelse(fct_type == "broadleaf", "#F7AA58", "#528FAD")]
full_data[dataset == "swiss", both_col := ifelse(fct_type == "broadleaf", "#FFE6B7", "#AADCE0")]

ls_cols = c("#E76254", "#1E466E", "#F7AA58", "#528FAD", "#FFE6B7", "#AADCE0")
names(ls_cols) = paste(rep(c("emerge", "inra", "swiss"), each = 2), c("broadleaf", "conifer"), sep = "-")

## Set keys
# full_data = full_data[circumference_m < 0.25]
# full_data = full_data[circumference_m > 0.2]
setkey(full_data, dataset, fct_type)

# for (dt in full_data[, unique(dataset)])
# {
# 	for (ty in full_data[, unique(fct_type)])
# 	{
# 		plot(full_data[.(dt, ty), circumference_m], full_data[.(dt, ty), log(total_volume_m3)],
# 			col = full_data[.(dt, ty), both_col], pch = 19, cex = 0.5, xlab = "Circumference",
# 			ylab = "Total volume", axes = FALSE, main = paste(dt, ty))
# 		axis(1)
# 		axis(2, las = 1)
# 		abline(v = 0.07*pi, lty = "dashed", lwd = 0.8, col = "#A2A8A4")
# 	}
# }
```

```{r}
#### Get NFI database
db = connect_db()

check_dt = exec_req(conn = db,
	req = "
	SELECT DISTINCT
		tree_dt.NPP AS plot_id, tree_dt.A AS tree_id, tree_dt.ESS AS species_code,
		tree_dt.C13 AS circumference_m, tree_dt.HTOT AS height,
		tree_dt.V AS bole_volume_m3, u_tree_dt.u_v0 AS total_volume_m3

	FROM
		inv_exp_nm.g3arbre AS tree_dt

		LEFT JOIN inv_exp_nm.u_g3arbre AS u_tree_dt
		ON u_tree_dt.NPP = tree_dt.NPP AND u_tree_dt.A = tree_dt.A

	WHERE
		tree_dt.SIMPLIF = '0'

	ORDER BY
		tree_dt.NPP, tree_dt.A;",
	DT = TRUE)

disconnect_db(db)

species_dt = unique(readRDS(paste0(path_data, "species_dt.rds"))[!is.na(species_code_nfi),
	.(species_code_nfi, speciesName_sci)])

aa = unique(species_dt$species_code_nfi)
bb = unique(check_dt$species_code)
bb[which(!(bb %in% aa))]
rm(aa, bb)

check_dt = merge.data.table(check_dt, species_dt, by.x = "species_code", by.y = "species_code_nfi")
```

<!--------------------------------------------------------------------------------------->
<!---------------------------------    MAIN CONTENT    ---------------------------------->
<!--------------------------------------------------------------------------------------->

## Introduction
Dans ce document, je paramétrise des modèles simples de volume aérien total (si après volume total, je zap le terme 'aérien'). Ensuite, je vérifie sur la base de donnée IFN si l'ordre des volume est bien respecté, $\Vbft < \Vtot$. Enfin, je fais une comparaison de modèle via $\Delta \text{ELPD}$ [@Vehtari2017]. Les tests ne sont fait que pour deux essences: *Fagus sylvatica* et *Pseudotsuga menziesii*.

## Entraînement des modèles

### Test 1

Le modèle `./test_models_vtot/01.stan` modélise le facteur de forme total, $\Ftot$, que j'appellerais facteur de forme par la suite (total est sous-entendu dans ce document). J'ai donc:

$$
\begin{aligned}
	\Ftot &\sim \Gamma(\mu, \sigma^2) \\
	\mu &= \exp(\beta_1 c + \beta_2 h) - \alpha \\
	\sigma &= \sigma_0 (c^2 h)^{\sigpow},
\end{aligned}
$$
où $\alpha$ est une constante forçant $\mu = 0$ pour $(c, h) = (0, 0)$ ($\alpha = -1$ si variables explicatives non standardisées).

```{r}
full_data[, cyl := circumference_m^2*height/(4*pi*(1 - 1.3/height)^2)]
full_data[, formTot := total_volume_m3/cyl]

## Test 1
model = cmdstan_model("./test_models_vtot/01.stan")
n_chains = 4

ls_species = c( "Fagus sylvatica", "Pseudotsuga menziesii")
pathname = "./test_models_vtot/results/"

for (selected_sp in ls_species)
{
	stanData = list(
		N = full_data[speciesName_sci == selected_sp, .N],
		circumference_m = full_data[speciesName_sci == selected_sp, circumference_m],
		height = full_data[speciesName_sci == selected_sp, height],
		total_volume_m3 = full_data[speciesName_sci == selected_sp, total_volume_m3]
	)

	filename = paste0("01_", stri_replace(str =selected_sp, regex = " ", replacement = "-"))
	
	if (!file.exists(paste0(pathname, filename, ".rds")))
	{
		fit = model$sample(data = stanData, chains = n_chains, parallel_chains = min(n_chains, 4),
			max_treedepth = 12)
			
		fit$save_output_files(dir = pathname, basename = filename, random = FALSE)
		saveRDS(fit, paste0(pathname, filename, ".rds"))
	} else {
		fit = readRDS(paste0(pathname, filename, ".rds"))
	}

	Vpred = apply(X = fit$draws("Vpred"), MARGIN = 3, FUN = mean)

	# Plot observed vs predicted volume
	plot(Vpred, stanData$total_volume_m3, pch = 19, cex = 0.5, col = "#FAB255",
		xlab = "Predictions", ylab = "Observations", axes = FALSE)
	axis(1)
	axis(2, las = 1)
	abline(a = 0, b = 1, lwd = 3, col = "#CD212A")

	## Plot predicted volume vs circumference
	plot(stanData$circumference_m, Vpred, pch = 19, cex = 0.5, col = "#FAB255",
		xlab = "Circumference", ylab = "Predicted volume", axes = FALSE)
	axis(1)
	axis(2, las = 1)
	points(stanData$circumference_m, stanData$total_volume_m3, pch = 19, cex = 0.1, col = "#0F7BA2")

	rm(fit)
}
```

```{r}
#### Predict on the database
genQ = cmdstan_model("./test_models_vtot/01-genQ.stan")
woodstock_seed = 1969 - 08 - 18

for (selected_sp in ls_species)
{
	filename = paste0("01_", stri_replace(str =selected_sp, regex = " ", replacement = "-"))
	fit = readRDS(paste0(pathname, filename, ".rds"))

	stanData_gen = list(
		N = full_data[speciesName_sci == selected_sp, .N],
		N_new = check_dt[speciesName_sci == selected_sp, .N],

		circumference_m = full_data[speciesName_sci == selected_sp, circumference_m],
		circumference_m_new = check_dt[speciesName_sci == selected_sp, circumference_m],
		height = full_data[speciesName_sci == selected_sp, height],
		height_new = check_dt[speciesName_sci == selected_sp, height],

		total_volume_m3 = full_data[speciesName_sci == selected_sp, total_volume_m3],
		total_volume_m3_new = check_dt[speciesName_sci == selected_sp, total_volume_m3]
	)

	sim = genQ$generate_quantities(fit, data = stanData_gen,
		seed = woodstock_seed, parallel_chains = min(n_chains, 4))

	Vpred = apply(X = sim$draws("Vpred"), MARGIN = 3, FUN = mean)

	rm(sim)

	# Plot Vallet predicted vs mine predicted volume
	plot(stanData_gen$total_volume_m3_new, Vpred, pch = 19, cex = 0.5, col = "#FAB255",
		xlab = "Predictions (Vallet)", ylab = "Predictions (mine)", axes = FALSE)
	axis(1)
	axis(2, las = 1)
	abline(a = 0, b = 1, lwd = 3, col = "#CD212A")
	
	# Plot observed vs predicted volume
	plot(check_dt[speciesName_sci == selected_sp, bole_volume_m3], Vpred, pch = 19, cex = 0.5, col = "#FAB255",
		xlab = "Predicted bole volume", ylab = "Predicted total volume", axes = FALSE)
	axis(1)
	axis(2, las = 1)
	abline(a = 0, b = 1, lwd = 3, col = "#CD212A")

	check_dt[speciesName_sci == selected_sp][Vpred - bole_volume_m3 < 0, .N]
}
```
